【裁判字號】    97,交聲,158
【裁判日期】    970512
【裁判案由】    聲明異議
【裁判全文】
臺灣嘉義地方法院交通事件裁定         97年度交聲字第158號
原處分機關  交通部公路總局嘉義區監理所嘉義市監理站
異  議  人
即受處分人  甲○○
上列異議人即受處分人因違反道路交通管理處罰條例案件，對於
原處分機關即交通部公路總局嘉義區監理所中華民國九十七年五
月五日所為處分（嘉監裁字第裁76-L00000000號）聲明異議，本
院裁定如下：
    主  文
原處分關於罰鍰部分撤銷。
其餘異議部分駁回。
    理  由
一、本件異議意旨略以：異議人即受處分人甲○○民國九十六年
    二月八日晚上十時十五分許，駕駛牌照號碼C2－7171號小客
    車，行駛嘉義市○○○路與安和街口時，經查獲其呼氣中所
    含酒精濃度超過每公升零點五五毫克，違反道路交通管理處
    罰條例第三十五條第一項第一款規定，為警舉發，嗣經原處
    分機關裁處罰鍰，惟前開違規事實，業遭警方依公共危險罪
    移送嫌臺灣嘉義地方法院地檢署偵辦，經臺灣嘉義地方法院
    檢察署檢察官緩起訴處分確定，並已執行緩起訴處分條件完
    畢，爰聲請撤銷原處分，以免一事二罰等語。
二、按「汽車駕駛人，駕駛汽車經測試檢定有下列情形之一者，
    處新臺幣一萬五千元以上六萬元以下罰鍰，並當場移置保管
    該汽車及吊扣其駕駛執照一年；因而肇事致人受傷者，並吊
    扣其駕駛執照二年；致人重傷或死亡者，吊銷其駕駛執照，
    並不得再考領：一酒精濃度超過規定標準。二吸食毒品、迷
    幻藥、麻醉藥品及其相類似之管制藥品。」、「汽車駕駛人
    違反本條例規定，應受吊扣駕駛執照處分。」，道路交通管
    理處罰條例第三十五條第一項第一款、第六十七條第六項定
    有明文，而汽車駕駛人飲用酒類或其他類似物後其吐氣所含
    酒精濃度超過每公升○．二五毫克或血液中酒精濃度超過百
    分之○．○五以上者，不得駕車，道路交通安全規則第一百
    十四條第二款亦規定甚明。
三、查異議人於前揭時、地，酒後駕車，其呼氣中所含酒精濃度
    超過每公升零點五五毫克，違反道路交通管理處罰條例第三
    十五條第一項第一款規定，嗣經警舉發違規，並據原處分機
    關於九十七年五月五日所為處分（嘉監裁字第裁76-L000000
    00號裁決書）裁處「罰鍰新台幣四萬九千五百元，吊扣駕駛
    執照十二個月，施以道安講習」之處分，有該裁決書在卷可
    稽。而異議人因前開時地服用酒類不能安全駕駛動力交通工
    具之相同行為，亦為臺灣嘉義地方法院檢察署檢察官於九十
    六年三月二十九日以九十六年度偵字第一九二九號為緩起訴
    處分確定，緩起訴期間自九十六年三月二十九日起至九十七
    年三月二十八日止，有臺灣高等法院被告前案紀錄表、臺灣
    嘉義地方法院檢察署檢察官緩起訴處分書各一份在卷足參。
四、惟按：
（一）九十四年二月五日公布，九十五年二月五日施行之行政罰
      法第二十六條規定：「一行為同時觸犯刑事法律及違反行
      政法上義務規定者，依刑事法律處罰之。但其行為應處以
      其他種類行政罰或得沒入之物而未經法院宣告沒收者，亦
      得裁處之。前項行為如經不起訴處分或為無罪、免訴、不
      受理、不付審理之裁判確定者，得依違反行政法上義務規
      定裁處之。」。又其他種類行政罰，係指違反行政法上之
      義務應受「裁罰性」之「不利處分」，依行政罰法第二條
      規定，包括限制或禁止行為之吊扣證照處分。究其立法目
      的，一行為同時觸犯刑事法律及違反行政法上義務規定時
      ，由於刑罰與行政罰同屬對不法行為之制裁，而刑罰之懲
      罰作用較強，故依刑事法律處罰，即足資警惕時，實無一
      事二罰再處行政罰之必要，且刑事法律處罰，由法院依法
      定程序為之，較符合正當法律秩序，應予優先適用，但罰
      鍰以外之沒入或其他種類行政罰，因兼具維護公共秩序之
      作用，為達行政目的，行政機關仍得併予裁處。
（二）道路交通主管機關對於汽車駕駛人之酒後駕車行為，依道
      路交通管理處罰條例第三十五條第一項第一款規定予以裁
      罰，係對行為人違反行政法上義務規定之行政罰，且該條
      例關於一行為同時觸犯刑事法律及違反行政法上義務規定
      者，並無特別規定，是以，汽車駕駛人酒後駕車行為，經
      測試檢定酒精濃度超過規定標準，同時涉犯刑法第一百八
      十五條之三之公共危險罪嫌者，道路交通主管處罰機關除
      有上開行政罰法第二十六條第一項但書規定，得處以其他
      種類行政罰之情形外，關於罰鍰部分，即應依上開行政罰
      法第二十六條及道路交通管理處罰條例第十條規定，移送
      地方法院檢察署處理，於移送後，非有上開行政罰法第二
      十六條第二項所定不起訴等事由，得依違反行政法上義務
      規定裁處者，不得再依道路交通管理處罰條例第三十五條
      第一項第一款規定，裁處行為人罰鍰之行政罰。
（三）再按「緩起訴期間內，有下列情形之一者，檢察官得依職
      權或依告訴人之聲請撤銷原處分，繼續偵查或起訴：一於
      期間內故意更犯有期徒刑以上刑之罪，經檢察官提起公訴
      者。二緩起訴前，因故意犯他罪，而在緩起訴期間內受有
      期徒刑以上刑之宣告者。三違背第二百五十三條之二第一
      項各款之應遵守或履行事項者」，刑事訴訟法第二百五十
      三條之三第一項定有明文。據此可徵經檢察官為「緩起訴
      」處分者，於「緩起訴」之猶豫期間內，最終是否會被檢
      察官提起公訴，猶懸而未定，亦即「緩起訴」處分於猶豫
      期間內尚未具有實質之確定力，檢察官於緩起訴期間內，
      可對被告為繼續觀察，如被告顯無反省警惕之情或根本欠
      缺反省警惕之能力，檢察官仍得依職權或依告訴人之聲請
      ，將被告「緩起訴」處分撤銷。而行政罰法第二十六條明
      定一事不二罰原則，且應受行政罰之行為如經不起訴處分
      或為無罪、免訴、不受理、不付審理之裁判「確定」者，
      始得依違反行政法上義務規定裁處之，並未包括「緩起訴
      」處分在內，雖「緩起訴」處分之最終使被告免於刑事訴
      追之效果與「不起訴」處分之效果相同，行政罰法第二十
      六條第二項是否包括緩起訴處分情形，固非無疑。惟依行
      政罰法第二十六條第二項之立法意旨，亦必須待緩起訴處
      分實質確定時，被告才最終地確定免於受刑事訴追，原處
      分機關始得為行政裁罰，亦即在緩起訴期間內即猶豫期間
      期滿前，該緩起訴處分仍有被撤銷之可能，此時原處分機
      關若依法為行政裁決，將使受處分人有同時遭受行政處罰
      及刑事訴追之危險，顯與行政罰法第二十六條規定之立法
      意旨相違背。準此，自行政罰法第二十六條規定立法意旨
      為有利於行為之解釋，應認應受行政裁罰之行為，關於罰
      鍰部分，同一事實如經緩起訴處分確定者，亦有行政罰法
      第二十六條明定一事不二罰原則之適用。
五、本件異議人於上揭時、地酒後駕車，違反道路交通管理處罰
    條例第三十五條第一項第一款規定之違規行為，同時觸犯刑
    事法律及違反行政法上義務規定之行為，揆諸前揭規定與說
    明，「罰鍰」部分應依刑事法律處罰之，況異議人在經臺灣
    嘉義地方法院檢察署檢察官為緩起訴處分時，並經該署檢察
    官命其對向國庫支付三萬元確定在案，已如前述，此固非刑
    法所定「刑」之種類，然係依刑事訴訟法所為緩起訴之負擔
    條件，異議人名譽、心理產生相當制約並影響被告財產上之
    權利，與刑法之「刑」同屬刑罰權訴追發動之結果，實質該
    當行政罰法第二十六條第一項之「依刑事法律」之處罰。據
    此，原處分機關於依道路交通管理處罰條例第三十五條第一
    項第一款規定，對上開酒後駕車之違規行為予以裁罰時，除
    其行為應處以其他種類行政罰即吊扣駕駛執照十二個月、施
    以道安講習部分，仍得予以裁處外，就異議人違反行政法上
    義務而受罰鍰部分，依行政罰法第二十六條第一項前段規定
    ，即應依刑事法律處罰之，不得再依上揭道路交通管理處罰
    條例等規定裁罰之。從而，原處分機關於九十六年九月十四
    日再依道路交通管理處罰條例第三十五條第一項第一款規定
    ，裁處異議人罰鍰四萬九千五百元之行政裁罰部分，即有未
    洽，異議人異議，為有理由，自應由本院就罰鍰部分撤銷原
    處分，其餘異議部分，為無理由，應予駁回。
據上論斷，應依道路交通案件處理辦法第十九條、第二十條，裁
定如主文。
中    華    民    國    97    年    5     月    12    日
                  交通法庭法  官  蔡廷宜
上為正本，係照原本作成，證明與原本無異。
如不服本裁定，應於送達後五日內，向本院提出抗告狀。
中    華    民    國    97    年    5     月    12    日
                          書記官  林美足


司法院資訊處製作；財團法人民間司法改革基金會備份。
